臺灣宜蘭地方法院民事裁定　　　　　　 100年度事聲字第72號
異　議　人
即 債權 人　萬榮行銷股份有限公司
法定代理人　劉五湖
代　理　人　莊政文
相　對　人
即 債務 人　馮秀真
上列異議人對於本院司法事務官民國100年10月28日100年度司執
消債更字第6號認可更生方案之裁定聲明異議，本院裁定如下：
    主  文
異議駁回。
    理  由
一、按消費者債務清理條例之制定，乃為使負債務之消費者依該
    條例所定程序清理其債務，以調整其與債權人及其他利害關
    係人之權利義務關係，保障債權人之公平受償，謀求消費者
    經濟生活之更生，進而健全社會經濟之發展，除有消費者債
    務清理條例第63條所定之情形外，法院得斟酌裁量認可更生
    方案。而於債務人有薪資、執行業務所得或其他固定收入之
    情形下，依消費者債務清理條例第64條之規定，在除有該條
    第2項所定之情形外，法院如認更生方案之條件公允者，即
    得不經債權人會議可決，逕依債務人之聲請或依職權以裁定
    認可更生方案。是以如無消費者債務清理條例第63條第1項
    或第64條第2項情形，法院自得斟酌債務人之資力狀況、債
    務人所提更生方案之還款成數及是否有浪費之情事、債務人
    實際生活上有無特殊困難等情狀而為更生方案之條件是否為
    公允之審認，進而裁量是否認可該更生方案。
二、異議意旨略以：本件更生方案債務人清償成數為無擔保及無
    優先債權總額新臺幣（下同）5,427,525元之12.38%顯屬過
    低，對各債權人而言實有失公平，且債務人現任職宜蘭普門
    醫療財團法人附設普門護理之家（下稱普門護理之家）平均
    每月收入僅20,731元，惟債務人向訴外人萬泰商業銀行股份
    有限公司（下稱萬泰商業銀行）申請小額循環信用貸款時，
    在申請書上記載年收入300,000元，平均每月收入25,000元
    ，參以債務人現年僅38歲，身體健康狀況良好，並未有工作
    能力減損之情事，如辛勤工作，收入絕有增加之空間，是其
    所陳報更生期間之收入，顯低於債務人長期薪資平均值，故
    異議人認評估債務人清償能力，自不能將目前之收入視為其
    收入之極限，倘寬鬆認定債務人收入及還款金額，無異鼓勵
    社會大眾皆無需努力工作償還其債務，故本件更生認可裁定
    未平衡債務人與債權人之權利義務，難謂公允，爰依法聲明
    異議等語。
三、經查：
  (一)債務人自民國96年12月21日起迄今任職於普門護理之家擔任
    照顧服務員，且其於98、99年投資藍天電腦股份有限公司、
    中國人壽保險股份有限公司總額3,530元，而債務人於98、9
    9年各類所得分別為249,428元、248,115元，共計497,543元
    ，平均每月所得為20,731元（元以下4捨5入），此有債務人
    所提出之普門護理之家服務證明書、財政部臺灣省北區國稅
    局財產歸屬資料清單、財政部臺灣省北區國稅局98、99年度
    綜合所得稅各類所得資料清單各1份在卷可稽（見本院100年
    度消債更字第6號卷第9頁背面至第10頁、第56頁、100年度
    司執消債更字第6號卷第54頁至第55頁），是債務人確有薪
    資、執行業務所得或其他固定收入，已堪認定。
  (二)而本院司法事務官所認可之更生方案，其更生條件係每月為
    1期，共清償96期，合計8年，每期清償7,000元，總清償金
    額672,000元，清償成數為無擔保及無優先債權總額5,427,5
    25元之12.38%，核與消費者債務清理條例第53條第2項規定
    無違。
  (三)又債務人之更生方案應否認可，係以是否公允為斷，而所謂
    公允，應審酌債權人與債務人之利益衡平、債務人之償債能
    力與清償誠意以及社會公益等因素為綜合判斷，非以還款成
    數為絕對標準。查本件債務人所提更生方案，清償成數雖僅
    為總債權額之12.38%，然債務人於98、99年平均每月所得為
    20,731元，已如前述，且債務人所列於更生方案履行期間之
    每月個人必要支出包括個人生活費10,200及其1名未成年子
    女之扶養費4,500元，共計14,700元，已低於行政院主計處
    公告之100年7月至12月臺灣省每人每月最低生活費10,244元
    ，且衡諸其所列膳食費3,600元、房租5,000元、生活必需品
    及雜支費1,200元、交通費400元、扶養費4,500元等各項支
    出，均屬基本、必要之開銷，而無何浪費、奢侈之情形，並
    以其固定收入扣除個人必要支出之餘額列為本件更生方案每
    期之履行條件，應認債務人已為更生方案盡最大之努力，該
    更生方案應屬公允、適當、可行，司法事務官裁定予以認可
    ，尚無違誤、不當之處。故異議人仍以前詞聲明異議稱：本
    件債務人清償成數過低，更生方案顯不公允等語，顯不足採
    。
  (四)另異議人雖稱：債務人向訴外人萬泰商業銀行申請小額循環
    信用貸款時，在申請書上記載年收入300,000元，平均每月
    收入25,000元，足見債務人目前每月收入20,731元顯屬過低
    ，自不應以此評估相對人清償能力等語，並提出萬泰商業銀
    行小額循環信用貸款申請書1份為證（見本院100年度事聲字
    第72號卷第3頁）。然觀諸該貸款申請書係債務人於90年6月
    15日所書立，其上記載相對人係自86年3月至90年6月間係幼
    稚園教師之職務，每月收入25,000元，年收入300,000元等
    語，顯見債務人於90年間所從事之幼稚園教師職務核與其目
    前擔任照顧服務員之工作內容迥異，兩者自難相互比較，況
    異議人亦未能提出任何證據以證明相對人有怠於匿得高薪職
    務之事實，尚難僅以相對人擔任照顧服務員薪資所得低於前
    擔任教師之薪資所得，即推論債務人怠於工作以償還債務，
    故異議人仍以前詞聲明異議，亦不足採。
  (五)綜上所述，原裁定斟酌債務人有固定收入，所提更生方案條
    件核屬公允、適當、可行，又查無債務人有消費者債務清理
    條例第63條或第64條第2項所定不應認可之消極事由存在，
    而不經債權人會議可決，逕依該條例第64條第1項裁定認可
    債務人所提之更生方案，經核於法要無不合。異議人指摘原
    裁定不當，聲明異議，求予廢棄原裁定，為無理由，應予駁
    回。
四、依消費者債務清理條例第15條、民事訴訟法第240條之4第3
    項，裁定如主文。
中    華    民    國    100    年    12    月    30   日
                           民事庭法  官  蘇錦秀
上為正本係照原本作成。
如不服本裁定，應於裁定送達後10日內，以書狀向本院提出抗告
，並繳納抗告費新臺幣1,000元。
中    華    民    國    101    年     1    月     2   日
                                 書記官  藍友隆